臺灣苗栗地方法院刑事判決　　　　　　　100年度訴字第760號
公　訴　人　臺灣苗栗地方法院檢察署檢察官
被　　　告　吳衡
選任辯護人　陳賜良律師
上列被告因違反毒品危害防制條例案件，經檢察官提起公訴（10
0 年度偵字第5204號），本院判決如下：
    主    文
吳衡販賣第二級毒品，處有期徒刑參年捌月。扣案之行動電話
壹支沒收；未扣案之門號0000-000000 號SIM 卡壹張沒收，如全
部或一部不能沒收時，追徵其價額；未扣案販賣毒品所得新臺幣
參仟元沒收，如全部或一部不能沒收時，以其財產抵償之。
    犯罪事實
一、吳衡明知安非他命係屬毒品危害防制條例第2 條第2 項第
    2 款所列管之第二級毒品，非經許可，不得無故販賣，仍基
    於販賣第二級毒品之犯意，以門號0000-000000 號行動電話
    ，作為販賣毒品之聯絡工具，於民國100 年4 月12日20時28
    分、22時17分、22時56分、23時32分，接續與李永隆使用之
    0000-000000 號行動電話聯絡，約定以新臺幣（下同）3,00
    0 元代價，販賣1 公克之安非他命給李永隆後，吳衡於同
    日23時40分許，即到達苗栗市南勢里大坪頂郵局前，將安非
    他命交付給李永隆，並同時向李永隆收取3,000 元。嗣經警
    接獲線報後實施通訊監察，始循線查悉上情。
二、案經苗栗縣警察局移送臺灣苗栗地方法院檢察署偵查起訴。
    理    由
壹、證據能力部分：
一、刑事訴訟法第156 條第1 項之規定，被告之自白非出於強暴
    、脅迫、利誘、詐欺、疲勞訊問、違法羈押或其他不正之方
    法，且與事實相符者，得為證據。查本件被告吳衡及其辯
    護人於準備程序、審判期日對於公訴檢察官提出之警詢、偵
    查中之訊問筆錄等證據能力均不爭執，且未抗辯其自白非出
    於任意性，亦查無明顯事證足認檢察官及警察機關於製作該
    等筆錄時，有對被告施以法律所禁止之不正方法等情事，應
    認該審判外之自白具有任意性，而認有證據能力。
二、按刑事訴訟法第159 條之5 第1 項「被告以外之人於審判外
    之陳述，雖不符前4 條之規定，而經當事人於審判程序同意
    作為證據，法院審酌該言詞陳述或書面陳述作成時之情況，
    認為適當者，亦得為證據」之規定，觀諸其立法理由謂：「
    二、按傳聞法則的重要理論依據，在於傳聞證據未經當事人
    之反對詰問予以核實，乃予排斥。惟若當事人已放棄對原供
    述人之反對詰問權，於審判程序表明同意該等傳聞證據可作
    為證據，基於證據資料愈豐富，愈有助於真實發見之理念，
    此時，法院自可承認該傳聞證據之證據能力。三、由於此種
    同意制度係根據當事人的意思而使本來不得作為證據之傳聞
    證據成為證據之制度，乃確認當事人對傳聞證據有處分權之
    制度。為貫徹本次修法加重當事人進行主義色彩之精神，固
    宜採納此一同意制度，作為配套措施。然而吾國尚非採澈底
    之當事人進行主義，故而法院如認該傳聞證據欠缺適當性時
    （例如證明力明顯過低或該證據係違法取得），仍可予以斟
    酌而不採為證據，爰參考日本刑事訴訟法第326 條第1 項之
    規定，增設本條第1 項。」由此可知，第159 條之5 第1 項
    之規定，僅在強調當事人之同意權，取代當事人之反對詰問
    權，使傳聞證據得作為證據，並無限制必須「不符合同法第
    159 條之1 至第159 條之4 」，始有適用，故依條文之目的
    解釋，第159 條之5 第1 項之規定，並不以被告以外之人於
    審判外之陳述「不符合」同法第159 條之1 至第159 條之4
    有關傳聞證據例外規定之情形，始有其適用（臺灣高等法院
    暨所屬法院96年法律座談會刑事類提案第26號研討結果參照
    ）。又增訂刑事訴訟法第159 條之5 第1 項所參考之日本國
    刑事訴訟法第326 條第1 項，其文義為「檢察官及被告同意
    作為證據之書面或供述，法院考量該書面或供述作成時之情
    況認為相當時，不論第321 條至前條（第325 條）之規定，
    亦得作為證據」，可見，我國法所借鏡之日本國法，其操作
    模式係：法院首先確認有無當事人之同意，待確認當事人不
    同意時，始探究該傳聞證據是否該當刑事訴訟法第321 條以
    下（為傳聞例外規定，相當於我國法第159 條之1 至之4 ）
    之要件。易言之，當事人之同意乃係傳聞法則例外之第一次
    關口，亦為傳聞法則例外之最先位規定。如當事人同意將傳
    聞證據作為證據使用，法院即毋庸再去論述是否有符合其他
    傳聞例外規定之適用。是本案公訴人、被告及辯護人如有同
    意以下本院所引用之傳聞證據均作為證據使用，對於本院引
    用之傳聞證據顯已放棄反對詰問權，並同時有賦予證據能力
    之意思表示，則該傳聞證據既已有證據能力，而得作為論罪
    之依據，於邏輯上本院並毋庸再去細究該傳聞證據是否合致
    刑事訴訟法第159 條之1 至之4 等規定。查本案經本院引用
    之被告以外之人於審判外之言詞或書面陳述，業據檢察官、
    被告及辯護人於準備程序一致同意作為證據（見本院100 年
    度訴字第760 號審理卷【下稱本院卷】第24頁至背面頁），
    另經本院於審理中一一踐行「告以要旨」程序，當事人於知
    悉上開證據係審判外陳述之情形下，對於各該證據亦均表示
    「沒有意見」（本院卷第34頁），且迄至言詞辯論終結前未
    再聲明異議，本院審酌此等證據資料製作時之情況，尚無違
    法不當及證明力明顯過低之瑕疵，與本案待證事實復具有相
    當關連性，亦認為適當，依刑事訴訟法第159 條之5 第1 項
    ，前開傳聞證據均得作為證據。
三、國家基於犯罪偵查之目的，對被告或犯罪嫌疑人進行通訊監
    察，乃係以監控與過濾受監察人通訊內容之方式，蒐集對其
    有關之紀錄，並將該紀錄予以查扣，作為認定犯罪與否之證
    據，屬於刑事訴訟上強制處分之一種，而監聽係通訊保障及
    監察法第13條第1 項所定通訊監察方法之一，司法警察機關
    依法定程序執行監聽取得之錄音，係以錄音設備之機械作用
    ，真實保存當時通訊之內容，如通訊一方為受監察人，司法
    警察在監聽中蒐集所得之通訊者對話，若其通話本身即係被
    告進行犯罪中構成犯罪事實之部分內容，則依前開說明，自
    與所謂「審判外之陳述」無涉，應不受傳聞法則之規範，當
    然具有證據能力。至司法警察依據監聽錄音結果予以翻譯而
    製作之監聽（或稱通訊監察）譯文，屬於文書證據之一種，
    於被告或訴訟關係人對其譯文之真實性發生爭執或有所懷疑
    時，法院固應依刑事訴訟法第165 條之1 第2 項規定，以適
    當之設備，顯示該監聽錄音帶之聲音，以踐行調查證據之程
    序，俾確認該錄音聲音是否為通訊者本人及其內容與監聽譯
    文之記載是否相符；或傳喚該通訊者；或依其他法定程序，
    為證據調查。倘被告或訴訟關係人對該通訊監察譯文之真實
    性並不爭執，即無勘驗辨認其錄音聲音之調查必要性，法院
    於審判期日如已踐行提示監聽譯文供當事人辨認或告以要旨
    ，使其表示意見等程序並為辯論者，其所為之訴訟程序即無
    不合（最高法院97年度臺上字第561 號、98年度臺上字第40
    17號、99年度臺上字第4399號判決意旨可供參照）。經查，
    本案起訴書所引之通訊監察譯文，係經本院就被告使用之門
    號門號0000-000000 行動電話核發通訊監察書予以監聽錄音
    所製作，此有本院100 年4 月6 日核發之100 年聲監字第00
    0124號（其期間自100 年4 月6 日16時起至同年5 月5 日16
    時止）通訊監察書在卷可稽（臺灣苗栗地方法院檢察署100
    年度偵字第5204號卷【下稱偵字第5204號卷】第39至40頁）
    ，係依法所為之監聽，且本案通訊監察譯文業經本院於審理
    中提示予被告及其辯護人表示意見，而被告及其辯護人於法
    院調查證據時復不爭執該證據能力（本院卷第34頁），另經
    本院審酌電話監聽侵害被告權益之種類及輕重、對於被告訴
    訟上防禦不利益之程度、犯罪所生之危害或實害等情形，兼
    顧人權保障及公共利益之均衡維護，亦認本件此部分電話監
    聽合於比例原則，是認應具有證據能力。
貳、實體部分：
一、上開犯罪事實，業據被告吳衡於本院審理時坦承不諱（見
    本院卷第24頁、第35頁背面），核與證人即向被告購買安非
    他命之李永隆於警詢、偵查中之證述（偵字第5204號卷第36
    至37頁、第74至75頁）情節均相符，復有證人李永隆持用之
    門號0000-000000 號行動電話與被告使用之門號0000-00000
    0 號行動電話聯絡購買安非他命之監聽譯文在卷可佐（偵字
    第5204號卷第47至48頁）。參諸證人李永隆與被告均無任何
    怨隙（參偵字第5204號卷第75頁），衡情上開證人應無設詞
    攀誣，或虛構事實以陷害被告之理，況其等到庭具結作證，
    更係以刑事責任擔保其證言之真實性，故證人李永隆前開證
    述內容，尚無不可採信之處。
二、衡之安非他命係經公告之第二級毒品，無論持有、販賣，均
    屬違法行為，為治安機關所嚴查，此為眾所週知之事實，毒
    品交易均於隱密下進行，其以通訊聯絡亦鮮有明白直接以「
    毒品」、「安非他命」等名稱或相近之用語稱之，為躲避查
    緝及隱飾犯行，均以暗語或彼此已有默契之含混語意而為溝
    通，故上開通訊監察譯文雖未見雙方言明購買毒品海洛因及
    安非他命之對話內容，惟參酌通訊之內容及通聯之時間，核
    與上開證人之證述內容有相當之關聯性，足以補強及擔保其
    等證述有向被告購買毒品海洛因及安非他命之真實性。
三、販賣安非他命係違法行為，非可公然為之，亦無公定價格，
    容易分裝並增減份量，而每次買賣之價量，可能隨時依雙方
    關係深淺、資力、需求量及對行情之認知、來源是否充裕、
    查緝是否嚴緊、買方被查獲時供出賣方之可能風險之評估等
    ，而異其標準，非可一概而論，從而販賣之利得，除被告就
    販賣之價量俱臻明確供述外，委難察得實情，然販賣之人從
    價差或量差中牟利之方式雖異，其意圖營利之販賣行為則無
    二致。本件被告所為販賣第二級毒品犯行，雖因並未當場查
    獲販毒事實，而無從察知其販賣毒品確實數量，惟毒品危害
    防制條例所處罰之「販賣」毒品罪，所著重者為在主觀上有
    藉以牟利之惡性，及對毒品之擴散具有較有償或無償轉讓行
    為更嚴重之危害性，被告「營利」之意圖係從客觀之社會環
    境、情況及證人、物證等資料，依據證據法則綜合研判認定
    ；衡諸毒品安非他命量微價高，且依一般社會通念以觀，販
    賣行為在通常情形下均係以牟利為其主要誘因及目的，從而
    ，舉凡其有償交易，除足反證其確另基於某種非圖利本意之
    關係外，通常尚難因無法查悉其販入價額作為是否高價賣出
    之比較，諉無營利之意思，阻卻販賣犯行之追訴。本案被告
    出售第二級毒品一次，業經其供承不諱，已如前述，而毒品
    戕害國民身心健康，危害匪淺，向為政府厲法查緝之目標，
    況衡諸被告與證人李永隆俱無至親關係等情，苟無利得，被
    告豈有甘冒遭查緝法辦重刑之風險，而平白無端從事販賣安
    非他命之理？是以被告顯有藉該次交易毒品行為從中取利之
    意圖及事實，要無疑義。
四、綜上所述，足認被告之自白顯與事實相符，本件事證明確，
    被告之犯行，堪以認定。
五、論罪科刑：
(一)、罪名：
    核被告所為如犯罪事實欄一所示部分，係犯毒品危害防制條
    例第4 條第2 項之販賣第二級毒品罪。被告販賣而持有第二
    級毒品之低度行為，為其販賣之高度行為所吸收，應不另論
    罪。
(二)、相關減刑規定之適用
  1.按毒品危害防制條例第17條第2 項減刑規定之適用，係指偵
    查及審判中均有自白而言。而所謂自白乃對自己之犯罪事實
    全部或主要部分為肯定供述之意（最高法院99年度臺上字第
    110 號判決意旨參照）。查被告於偵查中否認其有販賣第二
    級毒品之犯行（見偵字第5204號卷第15至17頁、第81至82
    頁），其雖於本院審理時坦認有販賣第二級毒品予證人李永
    隆（本院卷第24頁、第35頁背面），惟仍不符合毒品危害防
    制條例第17條第2項之減刑要件，先予敘明。
  2.次按刑法第59條規定犯罪之情狀可憫恕者，得酌量減輕其刑
    ，其所謂「犯罪之情狀」，與同法第57條規定科刑時應審酌
    之一切情狀，並非有截然不同之領域，於裁判上酌減其刑時
    ，應就犯罪一切情狀（包括第57條所列舉之10款事項），予
    以全盤考量，審酌其犯罪有無可憫恕之事由（即有無特殊之
    原因與環境，在客觀上足以引起一般同情，以及宣告法定低
    度刑，是否猶嫌過重等等），以為判斷。被告吳衡雖有上
    開販賣第二級毒品之犯行，然其所販賣之第二級毒品安非他
    命數量尚少，對象僅1 人，販得之價金僅共3,000 元，販賣
    次數僅1 次，相較於一般販賣毒品之大盤、中盤商，被告所
    為之犯行，對社會治安及國民健康造成侵害之範圍、程度及
    所獲利益均屬有限，又觀其雖販賣第二級毒品，然並未以毒
    品為工具誘使、控制他人，以遂行進一步之犯罪行為，是其
    行為固為法所不容，其惡性卻難謂重大，尚不至於有使其長
    時間與社會隔離之必要。再按本案被告吳衡所為販賣第二
    級毒品犯行，所構成之毒品危害防制條例第4 條第2 項罪名
    ，法定本刑為「無期徒刑或七年以上有期徒刑」，儘管就被
    告吳衡所犯販賣第二級毒品罪科以最輕刑度，猶嫌過重，
    上開犯罪之本刑與被告吳衡前揭犯罪情狀相衡，仍屬情輕
    法重，在客觀上足以引起一般同情，爰依刑法第59條規定，
    就其販賣第二級毒品罪部分，減輕其刑。
(三)、量刑：
    本院審酌本案被告如犯罪事實欄一所示販賣第二級毒品安非
    他命予證人李永隆之犯行，其販賣次數僅1 次，販賣金額為
    3,000 元，其獲取之利益微少，應為最下游提供者，相較於
    大盤、中盤販賣者而言，惡性依然較輕，及其犯後仍坦承犯
    行，態度尚佳，尚具悔意，並節省有限之司法資源，其素行
    （有臺灣高等法院被告前案紀錄表在卷可稽）、犯罪之動機
    、手段、目的、智識程度為高工肄業、及販毒乃為提供家庭
    生活費用所需，所造成毒害社會之深淺程度、所生之損害等
    一切情狀，量處如主文所示之刑，以資懲儆。
六、沒收部分：
(一)、毒品危害防制條例第19條第1 項固規定，犯第4 條至第9 條
    之罪者，其供犯罪所用或因犯罪所得之財物，均沒收之，如
    全部或一部不能沒收時，追徵其價額或以其財產抵償之，且
    按毒品危害防制條例第19條，係採義務沒收主義，故販賣毒
    品所用之物或所得之金錢，如能認定確係販賣毒品所用或所
    得之款項，且屬犯人所有，均應宣告沒收，不以當場搜獲扣
    押者為限，最高法院89年度台上字第178 號、第289 號、92
    年度台上字第2608號、93年度台上字第3670號判決意旨可資
    參照。又販賣毒品所得之對價，不問其中成本若干，利潤多
    少，均應全部諭知沒收，貫徹政府查禁煙毒之決心，以符立
    法本旨，最高法院91年度台上字第2419號判決意旨可資參照
    。是販賣毒品所得之金錢，無論已否扣案，如仍屬存在，即
    應依法沒收。惟因犯罪所得之財物，係以實際所得者為限，
    苟無所得或尚未取得者，自無從為沒收追繳之諭知（最高法
    院99年度台上2934號判決要旨參照）。如犯罪事實欄一所示
    被告吳衡販賣第二級毒品所得之財物，共計3,000 元，雖
    未扣案，仍應依同條例第19條第1 項沒收之，如全部或一部
    不能沒收時，以其財產抵償之。
(二)、按行動電話服務需以晶片卡（即SIM 卡）為使用介面，因此
    電信公司於出租行動電話門號予消費者使用時，即同時附帶
    提供晶片卡作為消費者門號使用之介面，故電信公司接受消
    費者申辦門號並將該門號開通上線時，該晶片卡之所有權亦
    移轉予消費者，亦有最高法院97年度臺上字第3890號判決意
    旨可資參照，且實務上電信公司亦均認行動電話（含一般型
    及預付型）SIM 卡所有權歸客戶所有，亦有司法院97年5 月
    6 日院臺廳刑一字第0970009760號函意旨為憑。查未扣案門
    號0000-000000 號SIM 卡1 張，係被告以其友人名義申辦，
    實際上為被告所使用，並裝入其所有之扣案手機內供販毒之
    用，此據被告於本院審理時陳述明確（見本院卷第34頁背面
    至35頁），足見前開門號SIM 卡係被告所有之物，且係供本
    案販賣毒品聯絡所用（內容詳見前揭通訊監察譯文），爰依
    毒品危害防制條例第19條第1 項之規定，於主文所示之刑下
    宣告沒收，如全部或一部不能沒收時，追徵其價額。至於扣
    案之行動電話1 支，自當依同項規定沒收之，併予敘明。其
    餘本案查扣之SIM 卡2 張（分別為0000-000000 、0000-000
    000 ），並非供本件犯罪所用或預備之物，本院自不得遽予
    諭知沒收。
參、適用法條：
(一)、刑事訴訟法第299 條第1 項前段。
(二)、毒品危害防制條例第4 條第2 項、第19條第1 項。
(三)、刑法第11條、第59條。
本案經檢察官葉竹鳳到庭執行職務。
中    華    民    國   100    年    12    月    30    日
                  刑事第二庭    審判長法  官  呂曾達
                                      法  官  張新楣
                                      法  官  周靜妮
以上正本證明與原本無異。
如不服本判決應於收受判決後10日內向本院提出上訴書狀，並應
敘述具體理由。其未敘述上訴理由者，應於上訴期間屆滿後20日
內向本院補提理由書( 均須按他造當事人之人數附繕本) 「切勿
逕送上級法院」。告訴人或被害人如對本判決不服者，應具備理
由請求檢察官上訴，其上訴期間之計算係以檢察官收受判決正本
之日期為準。
                                      書記官  巫  穎
中    華    民    國   100    年    12    月    30    日
附錄本案論罪科刑法條：
毒品危害防制條例第4條：
製造、運輸、販賣第一級毒品者，處死刑或無期徒刑；處無期徒
刑者，得併科新臺幣 2 千萬元以下罰金。
製造、運輸、販賣第二級毒品者，處無期徒刑或 7 年以上有期
徒刑，得併科新臺幣 1 千萬元以下罰金。
製造、運輸、販賣第三級毒品者，處 5 年以上有期徒刑，得併
科新臺幣 7 百萬元以下罰金。
製造、運輸、販賣第四級毒品者，處 3 年以上 10 年以下有期
徒刑，得併科新臺幣 3 百萬元以下罰金。
製造、運輸、販賣專供製造或施用毒品之器具者，處 1 年以上
7 年以下有期徒刑，得併科新臺幣 1 百萬元以下罰金。
前五項之未遂犯罰之。